【裁判字號】    95,再,12
【裁判日期】    951130
【裁判案由】    再審之訴
【裁判全文】
臺灣板橋地方法院民事裁定                95年度再字第12號
再審  原告  甲○○
訴訟代理人  鄭世脩律師
再審  被告  乙○○
上列當事人間清償借款事件，再審原告對於民國95年5 月30日本
院95年度促字第37531 號支付命令提起再審之訴，本院裁定如下
：
    主  文
再審之訴駁回。
再審訴訟費用由再審原告負擔。
    事實及理由
一、本件再審原告主張略以：再審被告明知伊協議書內關於連帶
    保證人部分，再審原告之簽名及指印均係第三人張一凱偽造
    ，竟仍持之向鈞院聲請核發支付命令，命再審原告清償新台
    幣6,197,400 元；又前開支付命令再審原告實際上並未收受
    送達，僅係由他處知悉而於95年7 月3 日聲明異議，是該支
    付命令既有未合法送達再審原告之事實，惟鈞院仍核發確定
    證明書，顯有民事訴訟法第496 條第1 項第1 款適用法規顯
    有錯誤之再審事由。再者，系爭支付命令倘遭廢棄，再審被
    告據以聲請鈞院95年度執字第40684 號之執行名義即失所附
    麗，併予請求撤銷，並聲明：(一)臺灣板橋地方法院於民國95
    年5 月30日所發95年度促字第37531 號確定支付命令廢棄。
    (二)再審被告前項之訴駁回。(三)臺灣板橋地方法95年度執字第
    40684 號清償債務強制執行事件，所為之強制執行程序應予
    撤銷。
二、按確定判決適用法規顯有錯誤者，得以再審之訴對之聲明不
    服，民事訴訟法第496 條第1 項第1 款固定有明文。惟所謂
    「適用法規顯有錯誤」，係指確定判決所適用之法規顯然不
    合法律之規定或與司法院尚有效之大法官會議之解釋或最高
    法院尚有效之判例顯然違反者而言（最高法院60年台再字第
    170 號判例、57年台上字第1091判例意旨參照）。是縱再審
    原告主張簽名指印係偽造之情為實，依前開說明，自非屬適
    用法規顯有錯誤之情形，再審原告依民事訴訟法第496 條第
    1 項第1 款，提起再審之訴，洵屬無據。
三、次按「機關、學校、工廠、商場、事務所、營業所或其他公
    私團體、機構之員工或居住人，或公寓大廈之居住人為應受
    送達人時，郵務機構送達人得將訴訟文書付與送達處所內接
    收郵件人員。前項接收郵件人員，視為民事訴訟法第137 條
    規定之同居人或受僱人。但接收郵件人員為他造當事人者，
    不在此限。」又「送達之訴訟文書由同居人或受僱人或接收
    郵件人員代收時，應於送達證書上註明姓名及其與應受送達
    人之關係。」郵務機構送達訴訟文書實施辦法第7 條、第11
    條第3 項分別定有明文。本件再審原告主張系爭支付命令未
    有合法送達云云，經本院職權調閱95年度促字第37531 號支
    付命令卷宗結果，就應受送達於再審原告部分之支付命令，
    依卷附戶籍謄本所載住址「台北縣三重市○○路○ 段59號21
    樓之5 」為送達，由該大樓管理員代收，並蓋有該大樓管理
    委員會收件圓戳章及管理員親筆簽名，揆諸前開說明，本件
    支付命令之送達即無不法。況再審原告尚能於95年7 月30日
    提出本件異議，顯見其已因收受送達而知悉，再審原告之主
    張，要無可採，亦與民事訴訟法第496 條第1 項第1 款「適
    用法規顯有錯誤」之規定不符。
四、末按本件支付命令尚無廢棄之事由，再審被告請求本院撤銷
   95年度執字第40684 號之強制執行，即乏所據，難認可採。
五、依民事訴訟法第502 條第1 項、第95條、第78條裁定如主文
    。
中    華    民    國    95    年    11    月    30    日
                  民事第三庭    法  官  邱育佩
以上正本係照原本作成。
如對本裁定抗告須於裁定送達後10日內向本院提出抗告狀，並應
繳納抗告費新台幣1,000元整。
中    華    民    國    95    年    11    月    30    日
                            書記官  王苑琦


司法院資訊處製作；財團法人民間司法改革基金會備份。
